---
title: "Titel der Semesterarbeit"
author: "Sandro Kostenzer, Bryan Bernhauser, Illia Dollhov"
date: "2024-12-05"
output: 
  html_document:
    highlight: pygments
---


```{r setup, include=FALSE}
# Setzen Sie hier die Defaultwerte für die R-Code Chunks
knitr::opts_chunk$set(echo = TRUE, warning = FALSE, message=FALSE, eval=TRUE)
library(knitr)
library("GGally")
library("ggplot2")
library(dplyr)

data <- read.csv('./Data/MBA.csv')
data[data$admission == "",'admission'] <- "Reject"
```


# Einleitung
In diesem Bericht wird das Phänomen der Zulassung zu einem MBA-Programm analysiert, mit besonderem Fokus auf die Faktoren, die die Entscheidung beeinflussen könnten. Der zugrunde liegende Datensatz enthält Informationen über Bewerberinnen und Bewerber, darunter GMAT-Ergebnisse, GPA-Werte (Grade Point Average), berufliche Erfahrung, Studiengänge, Ethnizität, Geschlecht sowie den Zulassungsstatus.

# Daten

## Herkunft des Datensatzes
Der Datensatz stammt von **Kaggle**, einer Plattform für Datenwissenschaft und maschinelles Lernen. Er wurde von **Tawei Lo** bereitgestellt und enthält Informationen über MBA-Bewerbungen. Kaggle ist bekannt für qualitativ hochwertige und gut kuratierte Datensätze, die von Forschern und Praktikern genutzt werden.

---

## Zweck der Datenerfassung
Die Daten wurden vermutlich gesammelt, um Muster und Trends im Zulassungsprozess zu analysieren. Business Schools könnten solche Datensätze nutzen, um ihren Entscheidungsprozess zu verbessern und Diversität, akademische Exzellenz sowie berufliche Erfahrungen in Einklang zu bringen.

---

## Variablen im Datensatz
Der Datensatz enthält die folgenden Variablen:

| **Variable**         | **Beschreibung**                                                                                                                                         | **Datentyp**  |
|-----------------------|----------------------------------------------------------------------------------------------------------------------------------------------------------|---------------|
| `admission`          | Gibt den Bewerbungsstatus der Bewerbung an: **zugelassen (Admit)**, **abgelehnt (Reject)** oder **Warteliste (Waitlist)**                        | Faktor        |
| `gmat`               | GMAT-Punktzahl des Bewerbers (numeric), eine standardisierte Bewertung für MBA-Zulassungen.                                                             | Numerisch     |
| `gpa`                | GPA (Grade Point Average) des Bewerbers im vorherigen Studium, ein Mass für akademische Leistung.                                                        | Numerisch     |
| `work_exp`           | Berufserfahrung in Jahren.                                                                                                                             | Numerisch     |
| `major`              | Studienfach des Bewerbers (z. B. Business, STEM, Humanities).                                                                                           | Faktor        |
| `gender`             | Geschlecht des Bewerbers (Male, Female).                                                                                                                | Faktor        |
| `race`               | Ethnische Zugehörigkeit (z. B. Asian, White, African American, etc.).                                                                                   | Faktor        |
| `work_industry`      | Branche der bisherigen Berufserfahrung (z. B. Finance, Technology, Education).                                                                          | Faktor        |

---

## Bedeutung der Variablen
- **GMAT und GPA:** Wichtige akademische Kriterien zur Beurteilung der intellektuellen und akademischen Fähigkeiten des Bewerbers.
- **Work Experience:** Zeigt, wie viel Berufserfahrung die Bewerber mitbringen, ein bedeutender Faktor für MBA-Programme.
- **Major:** Repräsentiert den Studienhintergrund der Bewerber und kann Hinweise darauf geben, wie vielfältig ihre akademischen Hintergründe sind.
- **Gender, Race:** Bieten Einblicke in die Diversität der Bewerber und helfen, mögliche Muster in der Zulassung zu erkennen.
- **Work Industry:** Zeigt die beruflichen Branchen, in denen die Bewerber bisher tätig waren, und gibt Aufschluss über Karrieretypen.

---

## Datenpunkte
Der Datensatz enthält **6149 Datenpunkte**. Jeder Datenpunkt entspricht einem Bewerber und enthält Informationen zu den oben genannten Variablen.

---


# Exploration

## Univariate Analysen

### **Verteilung der GMAT-Punktzahlen**

Die erste Grafik zeigt ein Histogramm der GMAT-Punktzahlen aller Bewerber. Die GMAT-Werte sind in Intervallen von 10 zusammengefasst, mit einem Anfangspunkt bei 560. Die Achse \(x\) zeigt die GMAT-Punktzahl, während die Achse \(y\) die Anzahl der Bewerber in jeder Punktzahlklasse darstellt. 

**Beobachtungen:**

- Die GMAT-Punktzahlen der Bewerber sind leicht rechtsschief und bimodal.
- Der häufigste Bereich liegt zwischen **570 und 580**.
- Punktzahlen über 720 sind weniger häufig vertreten.

**Interpretation:**\
Die GMAT-Verteilung spiegelt die akademische Kompetenz der Bewerber wider. Ein grosser Anteil erreicht Punktzahlen, die typischerweise als wettbewerbsfähig für MBA-Zulassungen gelten. Bewerber mit sehr hohen Punktzahlen stellen eine kleinere Gruppe dar, was auf die Selektivität und den Schwierigkeitsgrad des Tests hinweist.

```{r univariat1}
ggplot(data, aes(x=gmat))+
  geom_histogram(color='black', fill='lightblue', binwidth = 10,boundary = 560)+
  scale_x_continuous(breaks = seq(540,800, by = 20))+
  theme_minimal() +
  labs(title = "GMAT Score von Bewerbern", y='Anzahl', x='GMAT-Punktzahl')
```

---
### **Prozentuale Verteilung der ethnischer Zugehörigkeit**
Die zweite Grafik zeigt ein **Kreisdiagramm**, das die prozentuale Verteilung der Bewerber nach ethnischer Zugehörigkeit darstellt. Die Anteile der einzelnen Gruppen sind farblich unterschiedlich dargestellt, mit einer Legende zur Identifikation.

**Beobachtungen:**

- **Weisse Bewerber** bilden mit **33,5 %** die grösste Gruppe, gefolgt von **Asiatischen Bewerbern** mit **26,4 %**.
- **Schwarze Bewerber** machen **21 %**, **Hispanische Bewerber** **13,7 %** und **Andere Bewerber** nur **5,4 %** aus.

**Interpretation:**\
Die Daten zeigen eine gewisse Diversität, jedoch dominieren "White" und "Asian". Unterrepräsentierte Gruppen wie "Hispanic" und "Other" dies könnte auf Barrieren im Zugang oder auf regionale Unterschiede hinweisen.

```{r univariat2}
races <- data$race[!is.na(data$race) & data$race != ""]
race_counts <- table(races) %>%
  as.data.frame() %>%
  rename(Race = races, Count = Freq) %>%
  mutate(Percentage = Count / sum(Count) * 100)

ggplot(race_counts, aes(x = "", y = Count, fill = Race)) +
  geom_bar(stat = "identity", width = 1)+
  geom_text(aes(label = paste0(round(Percentage, 1), "%")),
            position = position_stack(vjust = 0.5), size = 4) +
  coord_polar(theta = "y") +
  theme_minimal()+
  theme(axis.text.x = element_blank(),
        axis.ticks = element_blank(),
        panel.grid = element_blank()) +
  labs(title = "Verteilung der ethnischen Zugehörigkeit", fill = "Race", x="", y ="") +
  scale_fill_brewer(palette = "Set2")
```

## Bi- und multivariate Analysen

### **Verteilung der Berufserfahrung in Abhängigkeit vom Zulassungsstatus**
Die Violin-Grafik zeigt die Verteilung der **Berufserfahrung** für jeden **Zulassungsstatus**

#### **Beobachtungen:**
1. **Admit:**
   - Die Verteilung ist breiter und konzentriert sich auf höhere Werte (ca. 4–7 Jahre).
   - Zugelassene Bewerber haben im Durchschnitt mehr Berufserfahrung als die anderen Gruppen.

2. **Reject:**
   - Die Verteilung ist symmetrischer und zeigt eine Konzentration um 3–5 Jahre Berufserfahrung.
   - Bewerber mit sehr geringer oder sehr hoher Berufserfahrung sind in dieser Gruppe ebenfalls vertreten.

3. **Waitlist:**
   - Die Verteilung ähnelt der Ablehnungsgruppe, konzentriert sich jedoch etwas stärker um 4–5 Jahre.
   - Wartelistenbewerber haben eine geringere Spannbreite der Berufserfahrung im Vergleich zu den anderen Gruppen.

### Interpretation
Die bivariate Analyse zeigt, dass Bewerber mit mehr Berufserfahrung eine höhere Chance auf eine Zulassung haben. Dies gilt insbesondere für Werte über 4 Jahren.


```{r bivariat1}
ggplot(data, aes(x = admission, y = work_exp, fill = admission)) +
  geom_violin(alpha = 0.7, trim = FALSE) +
  scale_fill_manual(
    values = c("Admit" = "#1b9e77", "Reject" = "#d95f02", "Waitlist" = "#7570b3")
  ) +
  labs(
    title = "Verteilung der Berufserfahrung nach Zulassungsstatus",
    x = "Zulassungsstatus",
    y = "Berufserfahrung (Jahre)",
    fill = "Zulassungsstatus"
  ) +
  theme_minimal()
```

### **Verteilung der Berufserfahrung nach Studiengang**

Die Histogramm-Grafik zeigt die Verteilung der **Berufserfahrung**, aufgeteilt nach den **Studiengängen**

#### **Beobachtungen:**
1. **Gesamte Verteilung:**
   - Die Berufserfahrung konzentriert sich bei allen Studiengängen im Bereich von **3 bis 6 Jahren**.
   - Die Verteilung folgt bei allen Gruppen einer glockenförmigen Kurve, was auf eine Normalverteilung hinweist.

2. **Studiengangsabhängige Unterschiede:**
   - Bewerber auf einen **Humanities** Studiengang stellen die grösste Gruppe.
   - Bewerber aus **Business** und **STEM** haben eine ähnliche Verteilung.


```{r bivariat2}
ggplot(data, aes(x = work_exp, fill = major)) +
  geom_histogram(binwidth = 1, position = "dodge", alpha = 0.8, color = "black") +
  scale_fill_manual(
    values = c("STEM" = "#ffcc00", "Humanities" = "#3399ff", "Business" = "#9966cc")
  ) +
  labs(
    title = "Verteilung der Berufserfahrung nach Studiengang",
    x = "Berufserfahrung (Jahre)",
    y = "Anzahl",
    fill = "Studiengang"
  ) +
  theme_minimal()
```


#### **Zusammenhang zwischen GMAT, GPA und Zulassungsstatus der Bewerber**

Die dargestellte Grafik zeigt die Beziehung zwischen GMAT-Punktzahl, GPA und Zulassungsstatus

#### **Beobachtungen**

1. **GMAT und GPA:**
   - Höhere GMAT-Punktzahlen scheinen mit einem höheren GPA verbunden zu sein.
   - Bewerber mit niedrigen GMAT- und GPA-Werten werden meist abgelehnt.
   
2. **Zulassungsstatus:**
   - **Zulassungen (grüne Punkte)** konzentrieren sich auf Bewerber mit höheren GMAT-Punktzahlen (über 700) und GPAs (über 3.4).
   - **Wartelisten-Bewerber (lila Punkte)** liegen tendenziell zwischen den Extremen, jedoch näher an den abgelehnten Bewerbern.
   - **Abgelehnte Bewerber (orange Punkte)** sind stark im unteren Bereich der GMAT- und GPA-Werte vertreten.

```{r multivariate1}
ggplot(data, aes(x = gmat, y = gpa, color = admission)) +
  geom_jitter(alpha = 0.7, height = 0, width = 2.5, size = 1) +
  scale_color_manual(
    values = c("Admit" = "#1b9e77", "Reject" = "#d95f02", "Waitlist" = "#7570b3")
  ) +
  labs(
    title = "Beziehung zwischen GMAT, GPA und Zulassungsstatus",
    x = "GMAT-Punktzahl",
    y = "GPA",
    color = "Zulassungsstatus"
  ) +
  theme_minimal()
```

### **Einfluss von Branche, Berufserfahrung und Studiengang auf den Zulassungsstatus**

Die dargestellte Grafik untersucht die **Berufserfahrung** der Bewerber in verschiedenen Branchen, unterteilt nach **Zulassungsstatus** und **Studiengang**.

#### **Beobachtungen**
1. **Branchenabhängige Berufserfahrung:**
   - In Branchen wie **Investment Banking**, **Private Equity/Venture Capital (PE/VC)** und **Technology** haben zugelassene Bewerber tendenziell mehr Berufserfahrung (ca. 5–7 Jahre).
   - In Branchen wie **Nonprofit/Government** und **Retail** spielt Berufserfahrung eine weniger klare Rolle.

2. **Zulassungsstatus:**
   - Zugelassene Bewerber zeigen oft höhere mittlere Berufserfahrung als abgelehnte oder Wartelistenbewerber.
   - Ablehnungen sind gleichmäßiger über die Berufserfahrung verteilt.

3. **Studiengang:**
   - Bewerber mit einem Hintergrund in **Business** oder **STEM** scheinen in wettbewerbsintensiven Branchen wie Investment Banking oder Technology stärker vertreten zu sein.
   - Bewerber aus **Humanities** treten weniger häufig in hochkompetitiven Branchen auf.

#### **Interpretation**
Die multivariate Analyse zeigt, dass sowohl die Branche als auch der Studiengang die Bedeutung der Berufserfahrung für die Zulassung beeinflussen. Bewerber aus wettbewerbsintensiven Branchen wie Investment Banking oder Technology mit mehr Berufserfahrung haben bessere Chancen auf eine Zulassung.

```{r multivariate2}
ggplot(data, aes(x = admission, y = work_exp, fill = admission)) +
  geom_boxplot(alpha = 0.5, outlier.shape = NA) +
  geom_jitter(aes(color = major), alpha = 0.4, width = 0.2, size = 1) +
  scale_fill_manual(
    values = c("Admit" = "#1b9e77", "Reject" = "#d95f02", "Waitlist" = "#7570b3")
  ) +
  scale_color_manual(
    values = c("Business" = "#ffcc00", "Humanities" = "#9966cc", "STEM" = "#3399ff")
  ) +
  facet_wrap(~work_industry) +
  labs(
    title = "Berufserfahrung nach Branche, Zulassungsstatus und Studiengang",
    x = "Zulassungsstatus",
    y = "Berufserfahrung (Jahre)",
    fill = "Zulassungsstatus",
    color = "Studiengang"
  ) +
  theme_minimal() +
  theme(axis.text.x = element_text(angle = 45, hjust = 1))
```

# Zusammenfassung 

Fassen Sie die wichtigsten Resultate zusammen. Was haben Sie herausgefunden? Was sind die Schlussfolgerungen?

