---
title: "Workshop Konsumentenpreise"
author: "Nima Riahi"
date: "2023-11-30"
output: 
  html_document:
    toc: true
    toc_depth: 3
    toc_float: true
    collapsed: false
    smooth_scroll: true
    highlight: pygments
---


```{r setup, include=FALSE}
knitr::opts_chunk$set(echo = TRUE, warning = FALSE)
```


# Workshop Session: Exploration Landesindex Konsumentenpreise

Wir untersuchen den vom BfS veröffentlichten Landesindex Konsumentenpreise (Teuerungsdaten :-). Wie sehr sind die Kosten für Konsumenten in der Schweiz gestiegen? Wie verechnet sich der Gesamtindex? Wie setzt er sich zusammen?

Die Daten ([lik-bfs]) stehen als Excel Datei bereit. Wir beschränkten uns primär auf den Reiter `INDEX_m`, der die Indexdaten enthält. Der Index wird relativ granular für verschiedene Konsumsegmente berechnet wie z.B. Frühstückscerealien, Wohnmöbel, Getränke im Restaurant, Belletristik-Bücher. Diese granularen Levels werden dann aggregiert auf grössere Segmente (z.B. Bekleidung, Verkehr, Restaurant und Hotels, etc.). Diese Granularitätsstufen werden mit dem `Level` (ein Integer) identifiziert. 

Im letzten Abschnitt betrachten wir auch die Preisänderungen, die im Reiter `VAR_m-1` enthalten sind.

[lik-bfs]: https://www.bfs.admin.ch/bfs/de/home/statistiken/preise/landesindex-konsumentenpreise/detailresultate.assetdetail.29065700.html


```{r, warning=FALSE, eval=TRUE, echo=FALSE, message=FALSE}

# Dieser Chunk dient der Datenaufbereitung für die Exploration der LIK Werte
library(readxl)
library(tidyverse)

# Data source Landesindex Konsumentenpreise (LIK)
dat <- read_xlsx(file.path("data", "su-d-05.02.67.xlsx"), 
                 sheet = "INDEX_m",
                 range = "A4:SW420")

dat_proc <- dat %>% 
  select(PosNo, Position_D, Level, matches("[0-9]{5}"))

# Enforce LIK for all timestamps to be numeric
dat_proc[4:ncol(dat_proc)]  <- lapply(dat_proc[4:ncol(dat_proc)], as.numeric)

# Pivot long: Die meisten Spalten enthalten LIK Werte für ein bestimmtes Datum. 
# Wir machen einen Pivot, bei dem die Spaltennamen die Zeitstempel sind zu einer 
# Variable "Datum" werden und die Werte in den ursprünglichen Zellen dieser Spalten
# zur neuen Spalte "LIK" werden.
dat_proc <- dat_proc %>% 
  pivot_longer(
    cols = !matches("Pos.+|Level"), 
    names_to = "Datum", values_to = "LIK"
    ) %>% 
  mutate(Datum=as.Date(as.numeric(Datum), origin="1899-12-30"))  # Am Ende noch die Konversion der Datums-werte in den Datentyp "Date"

```

```{r, echo=FALSE}
# Explizite Farbskalen selber auswählen:
# https://colorbrewer2.org/#type=qualitative&scheme=Paired&n=12
col_brewer <- c('#a6cee3','#1f78b4','#b2df8a','#33a02c','#fb9a99','#e31a1c','#fdbf6f','#ff7f00','#cab2d6','#6a3d9a','#ffff99','#b15928', "black")

```

# Beschreibung des Datensatzes

Die Daten wurden in die Varaible `data_proc` geladen. Der Datensatz enhält monatlich aufgelöste Preisänderungsdaten von Dezember 1982 bis Oktober 2023.

```{r, echo=FALSE}
sprintf("Datumsbereich der Daten: %s bis %s", min(dat_proc$Datum), max(dat_proc$Datum))

sprintf("Aufteilung der Index-Tiefen, exemplarisch für Oktober 2023:")
dat_proc %>% filter(Datum=="2023-10-01") %>% select(Level) %>% table %>% print
```
Eine detaillierte Betrachtung wird direkt im Excel gemacht.


# Gesamtüberblick über die Hauptkategorien des LIK

Wir visualisieren als erstes den Gesamtindex (`Level==1`). 


```{r, echo=TRUE, fig.width=10, fig.height=4, warning=FALSE}

dat_proc_p <- dat_proc %>% filter(Level==1)
ggplot(dat_proc_p, aes(x=Datum, y=LIK)) +
  geom_line(color="black") +
  scale_x_date(date_breaks = "2 years", date_labels = "%Y") +
  scale_y_continuous(
    sec.axis = sec_axis( 
      trans = function(x) {100*x/min(dat_proc_p$LIK)},
      breaks = seq(100,170,10), labels = sprintf("%.0f%%",seq(100,170,10))
      )
  ) + 
  labs(title="Landesindex Konsumentenpreise (gesamt)")

```

Was können wir beobachten?

- Verhalten der Steigung
- Variabilität der Kurve
- Effektive Teuerung?


Die folgende Darstellung zeigt die Indizes der Hauptkategorien, aus denen sich der Gesamtindex zusammensetzt (`Level == 2`):

```{r, echo=TRUE, fig.width=12, fig.height=5, warning=FALSE}

dat_proc_p <- dat_proc %>% filter(Level == 2)
ggplot(dat_proc_p, aes(x=Datum, y=LIK, color=Position_D)) +
  geom_line() +
  scale_color_manual(values = col_brewer) +
  labs(colour="", title="LIK nach Hauptkategorien") +
  scale_x_date(date_breaks = "2 years", date_labels = "%Y")  

```


Diskussion:

- Sind die Indizes der Hauptkategorien vergleichbar?
- Was geschah mit dem Segment "Bekleidung und Schuhe" ab 2000?
- Wie ist die Situation ab 2020 (Corona) zu beschreiben im Kontext der letzten 40 Jahre?


Beschränkung auf 2019 bis heute:

```{r, eval=TRUE, echo=TRUE, fig.width=12, fig.height=5}

dat_proc_p <- dat_proc %>% filter(Level==2) %>% filter(Datum>="2019-01-01")
# dat_proc_p <- dat_proc %>% filter(Pos)
ggplot(dat_proc_p, aes(x=Datum, y=LIK, color=Position_D)) +
  geom_line() +
  scale_color_manual(values = col_brewer) +
  scale_x_date(
    breaks = seq.Date(as.Date("2019-01-01"), as.Date("2023-11-01"), by = "6 months"), 
    date_labels = "%Y-%m", 
    limits = as.Date(c("2019-01-01", "2023-12-01"))
    ) +
  labs(colour="", title="LIK nach Hauptkategorien") 
```


## Verkehr

```{r, eval=TRUE, echo=TRUE, fig.width=12, fig.height=4, warning=FALSE}

dat_proc_p <- dat_proc %>% 
  filter(Datum>="2019-01-01") %>% 
  filter(PosNo>=7000 & PosNo<8000) %>% filter(Level==4)

ggplot(dat_proc_p, aes(x=Datum, y=LIK, color=Position_D)) +
  geom_line() +
  scale_color_manual(values = col_brewer) +
  scale_x_date(
    breaks = seq.Date(as.Date("2019-01-01"), as.Date("2023-11-01"), by = "6 months"), 
    date_labels = "%Y-%m", 
    limits = as.Date(c("2019-01-01", "2023-12-01"))
    ) +
  labs(colour="Unterkategorien", title="LIK: Verkehr")


```
Diskussion:

- Welche Rolle spielte der öffentliche Verkehr für die Teuerung?
- Was hat es mit den Preis _Bumps_ im Luftverkehr auf sich? 
- Wie würden Sie Flugverkehr, ÖV und Taxi gewichten für die Berechnung des Index "Verkehr"?

## Wohnen und Energie

```{r, eval=TRUE, echo=TRUE, fig.width=12, fig.height=4, warning=FALSE}

dat_proc_p <- dat_proc %>% 
  filter(Datum>="2019-01-01") %>% 
  filter(PosNo>=4000 & PosNo<5000) %>% filter(Level==4)

ggplot(dat_proc_p, aes(x=Datum, y=LIK, color=Position_D)) +
  geom_line() +
  scale_color_manual(values = col_brewer) +
  scale_x_date(
    breaks = seq.Date(as.Date("2019-01-01"), as.Date("2023-11-01"), by = "6 months"), 
    date_labels = "%Y-%m", 
    limits = as.Date(c("2019-01-01", "2023-12-01"))
    ) +
  labs(colour="Unterkategorien", title="LIK: Wohnen und Energie")


```

Diskussion:

- Was treibt die Teuerung primär an?
- Wie ist die Bezeichnung der Hauptkategorie des Index zu beurteilen für diese Analyseperiode?

## Kleidung

```{r, eval=TRUE, echo=TRUE, fig.width=12, fig.height=4, warning=FALSE}
dat_proc_p <- dat_proc %>% 
  filter(Datum>="2019-01-01") %>% 
  filter(PosNo>=3000 & PosNo<4000) %>% filter(Level==4)

ggplot(dat_proc_p, aes(x=Datum, y=LIK, color=Position_D)) +
  geom_line() +
  scale_color_manual(values = col_brewer) +
  scale_x_date(
    breaks = seq.Date(as.Date("2019-01-01"), as.Date("2023-11-01"), by = "6 months"), 
    date_labels = "%Y-%m", limits = as.Date(c("2019-01-01", "2023-12-01"))) +
  labs(colour="Unterkategorien") +
  ggtitle("Konsumentenindex: Kleidung")

```

Diskussion:

- Wir würden Sie die deutlich erkennbaren "Wellenlinien" charakterisieren?
- Was könnte die Ursache dafür sein?

## Restaurants und Hotels

```{r, eval=TRUE, echo=TRUE, fig.width=12, fig.height=4, warning=FALSE}

dat_proc_p <- dat_proc %>% 
  filter(Datum>="2019-01-01") %>% 
  filter(PosNo>=11000 & PosNo<12000) %>% filter(Level==4)

ggplot(dat_proc_p, aes(x=Datum, y=LIK, color=Position_D)) +
  geom_line() +
  scale_color_manual(values = col_brewer) +
  scale_x_date(
    breaks = seq.Date(as.Date("2019-01-01"), as.Date("2023-11-01"), by = "6 months"), 
    date_labels = "%Y-%m") +
  labs(colour="Unterkategorien") +
  ggtitle("Konsumentenindex: Restaurants + Hotels")


```




## Preisänderungen

Wir betrachten im Folgenden die prozentualen Preisänderungen auf den jeweiligen Vormonat.

```{r, warning=FALSE, eval=TRUE, echo=FALSE, message=FALSE}

# Data source Landesindex Konsumentenpreise (LIK). Diesmal laden wir die prozentualen 
# monatlichen Änderungen. Quelle:
# https://www.bfs.admin.ch/bfs/de/home/statistiken/preise/landesindex-konsumentenpreise/detailresultate.assetdetail.29065700.html
dat_var <- read_xlsx(file.path("data", "su-d-05.02.67.xlsx"), 
                 sheet = "VAR_m-1",
                 range = "A4:SK420")

dat_proc <- dat_var %>% 
  select(PosNo, Position_D, Level, matches("[0-9]{5}"))

# Enforce LIK data for all timestamps to be numeric
dat_proc[4:ncol(dat_proc)]  <- lapply(dat_proc[4:ncol(dat_proc)], as.numeric)
  
# Pivot long: Die meisten Spalten enthalten LIK Werte für ein Datum. Wir machen einen
# Pivot, bei dem die Spaltennamen (d.h. Zeitstempel) in einer Variable "Datum" 
# gesammelt werden und die Werte in den ursprünglichen Spalten zur neuen Spalte 
# "LIK" werden.
dat_proc <- dat_proc %>% pivot_longer(
    cols = !matches("Pos.+|Level"), 
    names_to = "Datum", values_to = "preis_var"
    ) %>% 
  mutate(Datum=as.Date(as.numeric(Datum), origin="1899-12-30"))  # Am Ende noch die Konversion der Datums-werte in den Datentyp "Date"

```

Nachfolgend die Visualisierung der monatlichen prozentualen Änderungen für die 12 Hauptkategorien des Landesindex:

```{r, eval=TRUE, echo=TRUE, fig.width=12, fig.height=5, warning=FALSE}

dat_proc_p <- dat_proc %>% filter(Level==2)

ggplot(dat_proc_p, aes(x=Datum, y=preis_var, color=Position_D)) +
  geom_line() +
  scale_color_manual(values = col_brewer) +
  scale_x_date(date_breaks = "2 years", date_labels = "%Y") +
  labs(colour="Unterkategorien", y="Änderung zum Vormonat [%]") +
  ggtitle("Preisänderungen: Restaurants + Hotels")

```

Die stark saisonale Komponente des Warenkorbteils "Bekleidung und Schuhe" ist in dieser Darstellung noch deutlicher erkennbar.

Hier die monatlichen prozentualen Änderungen des Gesamtindex:

```{r, eval=TRUE, echo=TRUE, fig.width=12, fig.height=5, warning=FALSE}

dat_proc_p <- dat_proc %>% filter(Level==1)
ggplot(dat_proc_p, aes(x=Datum, y=preis_var)) +
  geom_line() +
  scale_x_date(
    date_breaks = "2 years", 
    date_labels = "%Y") +
  scale_y_continuous(
    breaks = seq(-1.5,1.5,.25),
    name = "Pozentuale Änderung Vormonat"
    ) +
  geom_hline(yintercept = 0, color="darkred", linetype = "dashed")

  
```
Können wir den Gesamtindex reproduzieren basierend auf die monatlichen Änderungsraten? Dazu führen wir eine kumulative Multiplikation der monatlichen Änderungsraten durch.

```{r, eval=TRUE, echo=TRUE, fig.width=12, fig.height=5, warning=FALSE}
# Prozentuale Änderungen
v <- dat_proc_p$preis_var
# Multiplikativer Faktor der Änderung
v <- v/100 + 1
# Der erste Zeitstempel erhält den Wert 1
v[1] <- 1
# Kumulative Multiplikation
v <- cumprod(v)


dat_proc_p$preis_var_cum <- v
ggplot(dat_proc_p, aes(x=Datum, y=preis_var_cum)) +
  geom_line() +
  scale_x_date(
    date_breaks = "2 years", 
    date_labels = "%Y") +
  scale_y_continuous(
    breaks = seq(1,1.7,.1),
    labels = sprintf("%.0f%%", 100*seq(1,1.7,.1)),
    name = "Pozentuale Indexsteigerung ab Start"
    )

```

